臺灣南投地方法院民事簡易判決
111年度投簡字第450號
原      告  謝慧榆  

訴訟代理人  林正樑  
被      告  謝涵容  

上列當事人間請求遷讓房屋等事件，本院於民國111年11月24日
言詞辯論終結，判決如下：
    主      文
被告應將門牌號碼南投縣○○鎮○○里○○路0段000○0號房屋騰空遷讓
返還原告。
被告應給付原告新臺幣30,333元。
被告應自民國111年9月11日起至遷讓返還第一項房屋之日止，按
月給付原告新臺幣13,000元。
原告其餘之訴駁回。　　
訴訟費用由被告負擔。
本判決第1項、第2項及第3項到期部分均得假執行。
    事實及理由
一、本件被告經合法通知，未於言詞辯論期日到場，核無民事訴
    法第386條各款所列情形，爰依原告聲請，由其一造辯論而
    為判決。
二、原告主張：被告於民國109年12月3日與原告簽訂租賃契約，
    由原告將所管理之南投縣○○鎮○○里○○路0段000○0號房屋（下
    稱系爭房屋）出租予被告，約定租賃期間自109年12月3日起
    至111年12月2日止，每月租金新臺幣（下同）13,000元，應
    於每月5日前繳付（下稱系爭租約）。詎被告積欠110年8月
    份、111年6、7月份房租，積欠租金已達3期，嗣經原告寄發
    存證信函催告被告應於函到5日內繳清積欠租金，否則終止
    租約，並將存證信函拍照後傳送訊息予被告，惟被告屆期仍
    未給付積欠租金，原告遂以起訴狀繕本送達被告之方式表達
    終止系爭租約之意思表示。爰依系爭租約及不當得利之法律
    關係，提起本件訴訟等語。並聲明：㈠被告應將系爭房屋遷
    讓返還原告。㈡被告應給付原告39,000元，及自111年9月3日
    起至遷讓返還系爭房屋之日止，按月給付原告13,000元。
三、被告經合法通知無正當理由不到庭，亦未提出書狀作何聲明
    或陳述。
四、本院之判斷：
　㈠原告上開主張之事實，業據提出系爭租賃契約書、房屋稅單
    影本、存摺內頁影本、存證信函、訊息截圖照片及授權書等
    件為證，又被告已於相當時期受合法通知，於言詞辯論期日
    不到場，亦未提出任何書狀為爭執，堪信原告此部分之主張
    為真實。
　㈡按承租人租金支付有遲延者，出租人得定相當期限，催告承
    租人支付租金，如承租人於其期限內不為支付，出租人得終
    止契約。租賃物為房屋者，遲付租金之總額，非達2個月之
    租額，不得依前項之規定，終止契約。其租金約定於每期開
    始時支付者，並應於遲延給付逾2個月時，始得終止契約；
    承租人於租賃關係終止後，應返還租賃物，民法第440條第1
    項、第2項、第455條前段分別定有明文。經查，被告欠繳租
    金達3個月以上，且原告亦在起訴狀載明催告租金及終止租
    約之意旨，而本件起訴狀繕本係於111年8月31日寄存送達於
    被告戶籍地警察機關，於同年9月10日生送達效力，有本院
    送達證書可證，是以系爭租約亦於同日發生終止效力，則原
    告於系爭租約終止後，依民法第455條前段規定訴請被告騰
    空遷讓返還系爭房屋，即屬有據。
　㈢又按承租人應依約定日期，支付租金，如租金分期支付者，
    於每期屆滿時支付之，民法第439條定有明文；再押租金之
    主要目的在於擔保承租人履行租賃債務，故租賃關係消滅後
    ，承租人如有欠租或其他債務不履行時，其所交付之押租金
    ，發生當然抵充之效力。而於抵充後，猶有餘額，始生返還
    押租金之問題（最高法院87年度台上字第1631號判決意旨參
    照）。經查，系爭租約第3條及第5條約定，租金每個月13,0
    00元、押租金26,000元（見本院卷第15頁），被告曾積欠原
    告110年8月、111年6月、同年7月之租金，計至111年9月10
    日即租約終止之日止，被告共積欠原告4個月又10日之租金
    （即110年8月、111年6月至同年9月10日），總計被告積欠
    原告之租金為56,333元【計算式：13,000×(4＋10/30)=56,33
    3，四捨五入至整數】。復依上開最高法院87年度台上字第1
    631號判決意旨，押租金26,000元應予抵充，則被告尚應給
    付原告積欠之租金為30,333元【計算式：56,333-26,000=30
    ,333】，是本件原告請求被告給付積欠之租金30,333元，即
    無不合，應予准許，逾此部分，為無理由，應予駁回。
　㈣另按無法律上之原因而受利益，致他人受損害者，應返還其
    利益。雖有法律上之原因，而其後已不存在者，亦同。民法
    第179條定有明文；又無權占有他人之土地，可能獲得相當
    於租金之利益，為社會通常之觀念，故如無權占有他人之房
    屋，加害人應返還之不當得利之範圍，為相當於租金之利益
    （最高法院97年度台上字第294號判決意旨參照）。經查，
    原告為系爭房屋之事實上處分權人，系爭租約已於111年9月
    10日終止，已如上述。被告既未於系爭租約終止時返還系爭
    房屋，則被告於翌日（即111年9月11日）起屬無權占有系爭
    房屋，且獲有相當於租金之不當得利，致原告受有無法使用
    收益系爭房屋之損害，原告自得請求被告給付相當於租金之
    不當得利。本院審酌系爭房屋每月租金為13,000元，已如前
    述，應認此數額為被告使用系爭房屋每月所受之利益，並為
    原告所受無法使用收益系爭房屋之損害，是原告請求被告自
    111年9月11日起至遷讓返還系爭房屋之日止，按月給付原告
    相當於租金之不當得利13,000元，同屬有據，逾此部分之請
    求，應予駁回。
五、綜上所述，原告依系爭租約及不當得利之法律關係，請求被
    告將系爭房屋遷讓返還，並給付原告30,333元積欠之租金，
    及自111年9月11日起至遷讓返還系爭房屋之日止，按月給付
    13,000元相當於租金之不當得利，為有理由，應予准許，逾
    此部分，為無理由，應予駁回。
六、本判決係就係就民事訴訟法第427條第2項訴訟適用簡易程序
    所為被告敗訴之判決，就原告部分勝訴部分，應依職權宣告
    假執行。
七、末按各當事人一部勝訴、一部敗訴者，其訴訟費用，由法院
    酌量情形，命兩造以比例分擔或命一造負擔，或命兩造各自
    負擔其支出之訴訟費用，民事訴訟法第79條定有明文。本件
    原告之訴一部為有理由，一部為無理由，然本件原告之訴經
    駁回部分僅係就終止租約時點認定不同所致，故本院酌量此
    情，認訴訟費用應由被告一造負擔。
八、訴訟費用負擔之依據：民事訴訟法第79條。　　
中　　華　　民　　國　　111 　年　　12　　月　　8 　　日
                  南投簡易庭  法  官  許慧珍
以上為正本係照原本作成。
如不服本判決，應於送達後20日內，向本院提出上訴狀並表明上
訴理由，如於本判決宣示後送達前提起上訴者，應於判決送達後
20日內補提上訴理由書（須附繕本）。
如委任律師提起上訴者，應一併繳納上訴審裁判費。
中　　華　　民　　國　　111 　年　　12　　月　　8 　　日
                              書記官  藍建文